【裁判字號】    97,訴緝,214
【裁判日期】    970624
【裁判案由】    毒品危害防制條例等
【裁判全文】
臺灣臺中地方法院刑事判決             97年度訴緝字第214號
公  訴  人  臺灣臺中地方法院檢察署檢察官
被      告  甲○○
選任辯護人  張慶宗律師
            何孟育律師
上列被告因毒品危害防制條例等案件，經檢察官提起公訴（96年
度偵字第4258、5002號），本院判決如下：
    主    文
甲○○如附表所示之罪，各判處如附表所示之刑。應執行有期徒
刑貳拾伍年，併科罰金新臺幣拾萬元，罰金如易服勞役，以新臺
幣壹仟元折算壹日，褫奪公權伍年；販賣第一級毒品所得之財物
新臺幣貳萬伍仟元沒收，如全部或一部不能沒收時，以其財產抵
償之。其餘被訴販賣第一級毒品部分均無罪。
    犯罪事實
一、甲○○（綽號大砲）明知海洛因為毒品危害防制條例第2條
    第2項第1款之第一級毒品，不得販賣，竟均基於意圖營利以
    販賣第一級毒品海洛因之各別犯意，於民國（下同）95年10
    月間某日起至同年12月中旬某日止之某5日，前後共計5次，
    其中4次在臺中縣霧峰鄉○○路545號（起訴書誤載為454號
    ）寰亞塑膠回收工廠（下稱寰亞工廠），其中1次在臺中縣
    大里市之不詳汽車旅館，均以新臺幣（下同）5千元至1萬元
    不等之價格，販賣半錢至4分之1錢之重量之第一級毒品海洛
    因予乙○○（綽號阿賢，施用海洛因犯行部分另案審結），
    前後共計5次，供乙○○施用，並均銀貨兩訖。
二、甲○○明知甲基安非他命係屬禁藥，又基於轉讓禁藥甲基安
    非他命之各別犯意，自95年10月間某日起至同年12月間某日
    止之某3日，均在臺中縣霧峰鄉○○路545號寰亞工廠內，以
    提供免費吸食並交付甲基安非他命1包（其中2次重量為1公
    克，另1次之重量不詳）帶走之方式，均無償轉讓禁藥甲基
    安非他命予丙○○，前後共計約3次，供丙○○施用。
三、甲○○明知甲基安非他命係屬禁藥，又基於轉讓禁藥甲基安
    非他命之各別犯意，於95年11月中旬某時、95年12月初至同
    年12月10日止之某時，均在上址寰亞工廠內，均以免費交付
    甲基安非他命1包（重量約1公克）之方式，無償轉讓禁藥甲
    基安非他命予陳名彥，前後共計2次，供陳名彥施用。
四、甲○○明知硝甘炸藥、雷管為槍砲彈藥刀械管制條例所管制
    之具有殺傷力之彈藥主要組成零件，未經許可，不得無故持
    有、寄藏，竟基於寄藏具有殺傷力之彈藥主要組成零件之犯
    意，於95年12月間某日，在上址寰亞工廠內，同意受丙○○
    （所涉持有彈藥主要組成零件犯行，現上訴於最高法院）之
    委託，保管寄藏其所交付之硝甘炸藥10支及雷管2支，並將
    之藏放於上址寰亞工廠鐵皮屋廁所旁之密室內，而未經許可
    寄藏具有殺傷力之彈藥主要組成零件即硝甘炸藥、雷管，其
    後於95年12月28日上午5時10分許，丙○○及乙○○在上址
    寰亞工廠內為警查獲，惟未起獲上開雷管及炸藥，甲○○惟
    恐再度遭警查獲，進而於96年1月底、2月初某日，將上開雷
    管及炸藥遷移藏放地點，自寰亞工廠攜往其向不知情之閻美
    芝所借住之臺中市○區○○路4段267號3樓之2租屋處，將上
    開硝甘炸藥、雷管藏放於該處。嗣於96年2月3日凌晨1時10
    分許，為警在臺中市○區○○路267號3樓之2查獲甲○○，
    並扣得其所寄藏之硝甘膠質炸藥10支、雷管2支，及其所有
    供施用之第二級毒品甲基安非他命1包（含袋重約34.66 公
    克）、吸食器2組、電子磅秤1個、夾鏈袋1盒、摩托羅拉手
    機（含SIM卡0000-000000號）1支、NOKIA手機（含SIM卡00
    000000000000號）1支、NOKIA手機 (含SIM卡0000000000000
    00)1支。
五、案經臺中市警察局第四分局報請臺灣臺中地方法院檢察署檢
    察官偵查起訴。
    理    由
壹、有罪部分
一、本案證據能力之說明
（一）證人丙○○、乙○○之警詢供述對被告無證據能力：
    １按被告以外之人於審判外之言詞或書面陳述，除法律有規
      定者外，不得作為證據，刑事訴訟法第159條第1項定有明
      文；再按被告以外之人於檢察事務官、司法警察官或司法
      警察調查中所為之陳述，與審判中不符時，「其先前之陳
      述具有較可信之特別情況」，且為證明犯罪事實存否所必
      要者，得為證據，刑事訴訟法第159條之2亦有明文；另按
      被告以外之人於審判中經傳喚不到者，其於檢察事務官、
      司法警察官或司法警察調查中所為之陳述，「經證明具有
      可信之特別情況」，且為證明犯罪事實存否所必要者，得
      為證據，刑事訴訟法第159條之3第3款亦有明文。
    ２證人丙○○、乙○○之警詢陳述部分，公訴人並未提出證
      據證明上開證人於警詢之先前陳述，「具有可信之特別情
      況」，已與刑事訴訟法第159條之2、第159條之3第3款得
      為證據之要件不符，復經被告甲○○之選任辯護人張慶宗
      律師就上開證人之警詢筆錄提出異議（訴緝卷第94頁），
      認不具證據能力；是依刑事訴訟法第159條第1項之規定，
      證人丙○○、乙○○之警詢供述，對被告不得作為證據。
（二）其餘供述證據之證據能力
      按「被告以外之人於審判外之陳述，雖不符前4條（指刑
      事訴訟法第159條之1至第159條之4）之規定，而經當事人
      於審判程序同意作為證據，法院審酌該言詞陳述或書面陳
      述作成之情況，認為適當者，亦得為證據」，又「當事人
      、代理人或辯護人於法院調查證據時，知有第159條第1項
      不得為證據之情形，而未於言詞辯論終結前聲明異議，視
      為有前項之同意」刑事訴訟法第159條之5第1項、第2項亦
      有明文。本案就被告及其辯護人於言詞辯論終結前，未聲
      明異議之證據部分之證據能力，含同案被告丙○○、乙○○之偵訊供述、證人陳名彥之警詢供述等，業據被告及其
      選任辯護人於言詞辯論時表明不爭執證據能力（訴緝卷第
      94頁）、或於言詞辯論終結前均未聲明異議，自視為被告
      同意具有證據能力，併此敘明。
二、訊據被告甲○○對於上開時地分別轉讓甲基安非他命予丙○○、陳名彥各2次及上揭時地未經許可寄藏彈藥主要組成零
    件即查獲之硝甘炸藥、雷管，其後並攜往閻美芝租屋處藏放
    犯行均坦承不諱，惟矢口否認有販賣第一級毒品海洛因犯行
    及否認有第3次轉讓甲基安非他命予丙○○之事，惟查：
（一）被告上揭販賣第一級毒品予乙○○犯行，業據：
    １證人乙○○於偵訊證稱：（檢察官問：你施用毒品來源？
      ）跟甲○○買的，在10月到12月中旬，向他買了7、8次海
      洛因毒品，每次都固定買半錢，大約1萬元左右，每次都
      付現，大都在丁臺路454號（應指545號）工廠內交易，也
      曾去過大里市的汽車旅館。（檢察官問：你們交易海洛因
      毒品時丙○○有在場過？）在丁臺路工廠時他曾經在場許
      多次等語在卷（偵4258卷，下稱偵卷，第37頁），已詳予
      指證係向甲○○購買海洛因；且其於本院亦具結證稱：（
      辯護人問：96年2月7日檢察官問你的時候，你說被查獲之
      前，有向甲○○買7、8次的海洛因，每次固定買半錢，每
      次大約1萬元，都是付現，大都是在丁臺路545號現場交易
      ，也有到大里市的汽車旅館，這所述屬實嗎？）實在。（
      辯護人問：你是如何交錢給甲○○的？）就是在同一個地
      點，我拿錢給他，‥‥（辯護人問：你說在丁臺路交易的
      時候，丙○○有很多次都在現場，丙○○確實有在場？）
      有。但是有多少次我忘記了等語（訴緝卷第76頁）在卷。
      雖證人乙○○於本院改口證稱上揭時地之交易海洛因係與
      甲○○合資購買云云（所述合資購買乙節，並非可採，詳
      如下述），惟對交易海洛因之次數、金額、地點亦於本院
      證稱：（審判長問：96年1月23日警詢筆錄，你說從95年
      10月初到12月間你向甲○○買了7、8次海洛因，每次是5
      千到1萬元不等，最後一次是95年12月中，是在丁臺路545
      號工廠，買了8千元的海洛因，是否屬實？）對，這個過
      程是對的，我是與他一起買回來一起吸的等語（訴緝卷第
      75頁），並證稱：（受命法官問：一共合資去買了幾次？
      ）我忘記了。總共就是7、8次。（受命法官問：每次各買
      多少錢，是否記得？）就是5千到1萬元，每次實際上買多
      少錢，我忘記了，大約就是5千到1萬元。‥‥（受命法官
      問：合買海洛因的地點都在哪裏？）1次是在大里的汽車
      旅館，其他次都是在丁臺路的寰亞工廠等語（訴緝卷第78
      、79頁），更足佐證依證人乙○○本院所述，確有於上揭
      時間地點，為購買海洛因而交付金錢予甲○○數次，每次
      約5千至1萬元，除其中1次在大里的汽車旅館外，餘均在
      寰亞工廠之事。
    ２復據證人丙○○於偵訊亦證稱：（檢察官問：甲○○有無
      拿安非他命給乙○○？）乙○○是向他買海洛因，我看過
      好幾次，在丁臺路的工廠看到的，我至少看過3、4次以上
      ，他當場付現金給甲○○，乙○○最少都買半錢至四分之
      一錢，每次都拿8、9千至1萬元不等的現金給甲○○，看
      到的期間也是在10到12月期間等語（偵卷第31頁），於本
      院亦證稱：（受命法官問：你看到的那兩三次，乙○○都
      有拿8、9千元的現金給甲○○？）是的。（受命法官問：
      你當時認為乙○○是跟甲○○合資去買海洛因，還是乙○○是向甲○○買海洛因？）我個人當時是認為應該是向甲○○買海洛因等語（訴緝卷第92頁），是證人乙○○於偵
      訊指證有向被告甲○○購買海洛因數次乙節，並非無據；
      且查，被告於本院雖一再辯稱係：合資購買云云（此辯解
      並非可採，詳如下述），惟對乙○○有出資購買海洛因之
      時間、地點、次數，亦供稱：（受命法官問：你能確定與
      乙○○一起合買的次數有幾次？）5次。（受命法官問：
      這5次合買的經過如何？）4次是在丁臺路545號我寰亞工
      廠，1次是在大里的羅馬假期汽車旅館。（受命法官問：
      在大里汽車旅館的那次，合買的經過如何？）我印象中，
      就是我們在汽車旅館，乙○○說要買海洛因，至於乙○○
      說要出多少錢，我忘記了，但是他幾乎每次都是拿現金的
      等語（訴緝卷第83頁），並供稱：（受命法官問：你和乙○○合買海洛因的時間，是不是在95年10月到12 月間？
      ）大概就在這段期間。‥‥（受命法官問：這5次合買海
      洛因，乙○○是否有欠賬？）我所記得的5次是都有拿現
      金給我等語（訴緝卷第84頁反面、85頁）在卷，被告既對
      乙○○有於上揭時地為購買海洛因而交付現金有5次之事
      亦自承在卷，更足認定證人乙○○於偵訊及本院上揭指證
      確有於上揭時地為購買海洛因而交付現金予甲○○數次，
      及證人丙○○於偵訊上揭指稱確曾目睹乙○○在寰亞工廠
      向甲○○販賣海洛因數次之事，應堪採信，被告確有於上
      揭時地與乙○○交易海洛因數次之事。
    ３至證人乙○○雖於本院改口證稱上揭時地係與被告合資購
      買海洛因云云，被告於本院與證人乙○○同庭時，亦改稱
      ：有與乙○○合資購買云云。惟查：
      (1)證人乙○○、丙○○及被告於97年6月3日審理庭之前之
        歷次警詢、偵訊、本院訊問，均未提及上揭情形係屬「
        合資購買」之事，反遲於距事情發生之已逾1年餘之97
        年6月3日本院審理時，證人乙○○及被告始同庭表示上
        開時地購買海洛因係「合資購買」，倘被告於上揭時地
        與甲○○係合資購買海洛因，而非向甲○○購買海洛因
        ，何以證人丙○○、乙○○對上揭交易海洛因之情形，
        均不稱係「合資購買」，而稱「係乙○○向甲○○購買
        海洛因」？且被告於警詢、偵訊對上揭指證有販賣海洛
        因予乙○○之事，亦未辯稱係「合資購買」，反辯稱：
        並未販賣，僅有提供海洛因予乙○○吸食云云？是渠等
        於本院審理時，始改口稱乙○○與甲○○係合資購買海
        洛因云云，實難採信。
      (2)又查，「乙○○與甲○○合資購買海洛因」與「乙○○
        向甲○○購買海洛因」係屬二事，證人乙○○於警詢時
        除陳述向甲○○購買海洛因」外，另有陳述有與甲○○
        合資至臺中市○○○路、公正路附近向許裕杰購買海洛
        因之事，亦據證人乙○○於本院具結證述屬實（訴緝卷
        第74頁反面、75頁），顯見證人乙○○於查獲後之警詢
        起，即對「乙○○與甲○○合資購買海洛因」與「乙○○向甲○○購買海洛因」，係屬二事，能清晰區別，並
        無混淆情形，更足佐證證人乙○○於偵訊證述於上揭時
        地向甲○○購買海洛因之陳述，絕非將「合資購買」之
        事，誤述為「向甲○○購買海洛因」之情形。
      (3)且查，證人乙○○雖於本院證稱係合資購買云云，惟就
        合資購買之經過，其於本院證稱：甲○○與對方（指賣
        海洛因之藥頭）接觸的。‥‥（辯護人問：甲○○與對
        方接觸的時候，除了許裕杰那次，你沒有一次在場看到
        對方把海洛因交給甲○○的嗎？）沒有。‥‥（辯護人
        問：你是與甲○○合資買海洛因，還是甲○○向別人買
        海洛因之後，再轉賣給你的？）我不知道。因為我都是
        找他（指甲○○）的時候，我把錢拿給他，他叫別人送
        海洛因過來這樣的等語（訴緝卷第77頁），並於本院證
        稱：（受命法官問：在寰亞工廠的時候，和甲○○合買
        海洛因，藥頭把海洛因交給甲○○的時候，你有無看到
        藥頭交多少海洛因給甲○○？）沒有。他們都是在門外
        交易，我從來都沒看過藥頭等語（訴緝卷第82頁），亦
        與被告於本院供述：（受命法官問：在寰亞工廠和乙○○一起合買海洛因，都由何人出面與藥頭接洽、交貨的
        ？）都是我叫人送貨來工廠，都是我打電話給藥頭聯繫
        的，藥頭那邊送來之後，我就出去與藥頭的人交易，付
        錢給他們，然後拿海洛因。‥‥（受命法官問：所以乙○○都沒有看到你付錢給藥頭還有拿了多少海洛因？）
        應該沒有。或者有，我也不清楚等語（訴緝卷第84頁）
        大致相符，則依證人乙○○所述之上開購買海洛因經過
        ，證人乙○○僅將購買海洛因之金錢交予被告，既未親
        眼目睹被告與藥頭之交易情形，其亦未確定被告有出資
        及被告向藥頭購得之海洛因數量，則證人乙○○何以於
        本院供述時，即能認定自己係與甲○○合資購買？
      (4)再倘乙○○與甲○○2人就上揭交易海洛因情形，係合
        資購買海洛因，則乙○○就每次出資部分，已達5千至1
        萬元不等，可獲之海洛因重量應有4分之1錢至半錢，並
        非少數，自須就合買所得之海洛因予以分配，證人乙○○及被告於本院對合買海洛因後，如何分配乙節，於隔
        離訊問下，竟為並不一致之供述，證人乙○○於本院證
        稱：我們就是買來之後，就一起吸海洛因，沒有分裝。
        （受命法官問：半錢的海洛因，1次就吸完了嗎？）我
        們就是一直在那邊，所以大概一個晚上或是隔天就吸完
        了。（受命法官問：所以你們合買的海洛因，都沒有分
        裝的？）是的。就是共同持有1包。（受命法官問：這
        7、8次都是這樣？）是的云云（訴緝卷第80頁），被告
        於本院則供稱：我們一般吸食剩下的海洛因，就照我們
        出資的比例，去分配剩下的海洛因云云（訴緝卷第83頁
        反面），2人供述迥然不同，更足佐證證人乙○○及被
        告於本院供述：係合資購買乙節，並非可採。
      綜上所述，證人乙○○及甲○○於本院供稱係合資購買云
      云，絕非可採。
    ４再就被告於上揭期間販賣海洛因予乙○○之次數，依證人
      乙○○於偵訊及本院固供述7、8次，已如前述，被告於本
      院則供述確定有合買的次數為5次（訴緝卷第83頁），再
      參諸證人丙○○於偵訊供述其有在場目睹的次數係3、4次
      ，綜合上開供述，應依被告所述，為最有利被告之認定，
      認被告有販賣海洛因予乙○○至少有5次，其中1次係在大
      里某汽車旅館，另4次在寰亞工廠，且證人丙○○在寰亞
      工廠處即目睹3、4次。
    ５本件被告均未坦承就販賣海洛因予乙○○之各該犯行之販
      入、賣出之營利所得，致無從得知被告上開各該販賣海洛
      因時，其購入海洛因之確實價格，及是否確有低買高賣之
      營利情事，惟販賣第一級毒品海洛因屬違法行為，非可公
      然為之，販賣者販入後可任意分裝增減其分量再行出售，
      每次交易之價格、數量，亦隨時依交易對象、當時行情而
      變動，縱或出售之價格較低，亦非當然無營利意圖，即便
      為相同價格，因份量較少亦能從中獲利，除經坦承犯行並
      供明販入、賣出確實價量外，委難查得實情，復無法查獲
      其上手，更難查悉有無從中獲利，是除非別有事證足認係
      按同一價量委買或轉售，確未牟利外，尚難據此即認販賣
      之證據有所未足，否則將造成知過坦承者難辭重典，飾詞
      否認者反得僥倖，而失情理之平。且按一般民眾均知政府
      對毒品之查禁森嚴，重罰不予寬貸，衡情倘非有利可圖，
      絕無平白甘冒被嚴查重罰之高度風險之理，從而，舉凡其
      有償交易，除足反證其確係另基於某種非營利本意之關係
      外，尚難因無法查悉其販入價格，作為是否高價賣出之比
      較，諉無營利之意思阻卻販賣犯行之追訴（最高法院84年
      度第3次刑事庭會議決議意旨參照）。查被告如附表編號
      1之1至1之5所載之各該販賣犯行，渠等與證人即購買海洛
      因之乙○○均非至親，倘無從中賺取差價或投機貪圖小利
      ，豈有屢屢甘冒重典依購入價格轉售或代購之理？再佐以
      證人乙○○於偵訊具結證稱：（檢察官問：甲○○賣你海
      洛因毒品有無賺你錢？）有賺，因為有時一樣的錢，量會
      比較少，我和甲○○沒有特殊交情，他買回的海洛因會稀
      釋過再轉賣給我等語（偵卷第37頁）益明。被告如附表編
      號1之1至1之5所載各該編號犯行主觀上具有營利之意圖，
      亦可認定。
    ６被告於警詢即辯稱：我只是無償提供給他（指乙○○），
      沒有賣他云云，並於偵訊辯稱：我沒有販賣給他（指乙○○），我無償轉讓給他使用，大概從2、3個月前到現在，
      已經轉讓給他2、3次，每次約給1公克云云（偵卷第5頁）
      ，於本院亦辯稱：沒有賣海洛因給乙○○，‥‥（指乙○○）有時候用我的海洛因云云（訴緝卷第35頁），其後於
      97年6月3日本院審理時始稱：（受命法官問：有無提供免
      費的海洛因給乙○○吸食？）我們都是一起買的。（受命
      法官問：有無海洛因是你買來的，你免費給乙○○吸食的
      情形？）我的印象中都是一起買的云云（訴緝卷第83頁）
      ，其供述前後不一，顯均係臨訟卸責之詞，已如前述，自
      非可採。
（二）被告轉讓甲基安非他命予丙○○3次即附表編號2之1、2
      之2、2之3之犯行部分：
    １業據被告於偵訊坦承：（檢察官問：你是否尚無償轉讓毒
      品給丙○○、陳名彥使用？）是，我有給他們安非他命施
      用，期間大概都在2、3個月前，地點都在我上址的工廠內
      ，每次給1至2公克，差不多各有3、4次等語（偵卷第5頁
      ），已坦承至少轉讓甲基安非他命3次予丙○○；再被告
      於本院坦承：我記得是兩次。大概就是95年11月初左右，
      在臺中縣霧峰鄉○○路的寰亞工廠，時間我都忘記了，我
      大約轉讓了1公克左右的安非他命，當時價格大約3千元，
      當時是我在吸，丙○○說他也要吸，我就給他吸，吸完要
      走的時候，他自己拿夾鏈袋包1包帶走，我不好意思叫他
      不要拿，他就拿走了。（法官問：你當時是不是同意丙○○拿走該包安非他命？）是的。（法官問：另一次轉讓的
      時間呢？）大約95年12月初，在丁臺路的寰亞工廠，大約
      也是轉讓了1公克的安非他命給丙○○，也是相同的情形
      。（法官問：那就是說你讓他吸食一次，讓他拿走1包安
      非他命，你在場有看到，沒有表示反對？）是他自己拿我
      的安非他命吸食的，我當場是沒有拒絕他吸食，他要離開
      的時候，他就自己拿了1包安非他命離開，我當時沒有表
      示反對等語（訴緝卷第35、36頁），雖與被告偵訊所述之
      轉讓甲基安非他命予丙○○係3次之次數並不相符，然亦
      足佐證被告於本院對有轉讓甲基安非他命2次予丙○○之
      事供承不諱。再參諸證人丙○○於偵訊證稱：（檢察官問
      ：你施用的安非他命如何來的？）是甲○○免費拿給我用
      的，拿過好幾次給我，在95年10月到12月這段期間給的，
      約有過3、4次，每次都拿1克多，他說他有事會麻煩我，
      毒品是用請的等語（偵卷第30、31頁），於本院對甲○○
      提供甲基安非他命之次數，亦供稱：（受命法官問：偵訊
      的時候，說是3、4次，是不是正確？）應該至少有3次。
      ‥‥（受命法官問：偵訊時的記憶是否比較清楚？）對等
      語（訴緝卷第90頁反面），已證稱被告至少3次無償轉讓
      甲基安非他命，復佐以證人乙○○於偵訊亦證稱：（檢察
      官問：丙○○他施用的安非他命向何人拿的？）我有看到
      甲○○拿給他吃免費的，看好幾次，有時我們去找甲○○
      ，若我沒跟他買海洛因，他也會拿安非他命給丙○○，都
      在10月到12月份期間等語（偵卷第37頁），足認被告確有
      轉讓甲基安非他命3次予丙○○之犯行。
    ２雖被告本院僅坦承轉讓甲基安非他命予丙○○2次，而否
      認有第3次之轉讓甲基安非他命犯行，惟此部分與被告於
      偵訊及證人丙○○於偵訊所述不符，倘無第3次轉讓甲基
      安非他命予丙○○之事，何以被告於偵訊及證人丙○○於
      偵訊均為上揭供述，是被告於本院否認有第3次轉讓甲基
      安非他命犯行部分，顯非可採，被告轉讓甲基安非他命3
      次予丙○○犯行，已堪認定。
（三）被告轉讓甲基安非他命予陳名彥2次即附表編號3之1、3之
      2犯行，業據被告於警詢、偵訊及本院均坦承有轉讓甲基
      安非他命予陳名彥之事，其於本院並詳予坦承：一共兩次
      ，兩次都是轉讓。第一次是95年11月中旬，在丁臺路的寰
      亞工廠，陳名彥到我那邊找我，我剛好在吸食安非他命，
      他說他想要自己拿回去吸食，所以我想說大家都是朋友，
      就讓他帶大約1公克的安非他命回去。另一次是在12月初
      ，也是在丁臺路的寰亞工廠，也是轉讓了1公克的安非他
      命，是陳名彥自己向我要的，我就給他大約1公克的安非
      他命等語（訴緝卷第36頁）在卷，並坦承：轉讓安非他命
      給陳名彥也是兩次等語（訴緝卷第93頁反面），並據證人
      陳名彥於警詢亦供稱：我於95年11月初至12月間到甲○○
      位於臺中縣霧峰鄉○○村○○路545號工廠內，他無償提
      供我2、3次吸食並帶走安非他命等語（警卷第25頁），互
      核大致相符，依證人陳名彥於警詢所述，亦足認被告至少
      無償轉讓甲基安非他命2次予陳名彥，是被告自白與事實
      相符，此部分犯行亦堪認定。再起訴書雖載被告轉讓甲基
      安非他命予陳名彥「2、3次」，惟亦據蒞庭檢察官當庭敘
      明應係2次，有本院筆錄可佐（訴緝卷第73頁反面），是
      應認檢察官之起訴範圍為2次，併此敘明。
（四）被告未經許可寄藏具有殺傷力之彈藥主要組成零件犯行，
      業據被告於警詢、偵訊、本院羈押訊問及本院均坦承不諱
      ，且其於偵訊坦承：（檢察官問：在上址所查扣的硝甘塑
      質炸藥10支及雷管2支是誰的？）‥‥因為95年8月間，丙○○寄放在我的工廠內等語（偵卷第5、6頁），並證稱：
      是丙○○所有，是他於95年8月間寄放在我位於霧峰的工
      廠，我再於前幾天才將這些炸藥拿到閻美芝位於臺中市○
      區○○路4段267號3棲之2的租屋處等語（偵卷第6、7頁）
      ，並於本院坦承：我有寄藏硝甘膠質炸藥、雷管，‥‥。
      那是大約95年12月初，在霧峰鄉○○路寰亞工廠，是丙○○寄放在我工廠裡面的，當時就是我、丙○○在場，丙○○說那是山上爆石頭用剩下的，那是工程用的，就帶回來
      工廠，當時丙○○住在我工廠裡面，他就把後來被查獲的
      炸藥10支、雷管2支交給我。‥‥（法官問：所以你知道
      裡面是炸藥、雷管？）知道。‥‥因為丙○○後來95年12
      月28日在我工廠那邊被查獲，當時硝甘炸藥、雷管還放在
      工廠裡面的牆角，當時警察沒有發現這些東西，我怕惹麻
      煩，所以在96年初才更換寄藏的地點，我就把硝甘炸藥、
      雷管拿去我自由路閻美芝租屋的地方，就是被抓到的地方
      ，被查獲的時候，數量就是原來交給我的數量等語（訴緝
      卷第37頁），復據證人即與甲○○同時地查獲之蕭仙龍、
      林厚志、閻美芝均於偵訊具結證稱扣案之硝甘炸藥、雷管
      係甲○○所帶來的等情在卷（偵卷第12、16、21頁），且
      於犯罪事實四所載查獲時地確有查扣硝甘炸藥、雷管，亦
      有搜索扣押物品目錄表、查獲相片附於警卷可佐（警卷第
      19 至22頁）；再扣案之雷管經送內政部警政署刑事警察
      局鑑驗結果，認「(一)送鑑證物雷管二支，外觀均以衛生紙
      包裏，再以紅色膠帶固定，經X光透視及拆解後檢視，均
      係制式電雷管，銀色金屬外殼，其中一支電雷管為8號200
      ms遲發電雷管，直徑0.7公分、長7.2公分，底部有兩條紅
      、白色腳線，長約485公分；另一支電雷管為12號300ms遲
      發電雷管，直徑0.7公分、長8公分，底部有兩條紅、白色
      腳線，長約481公分。(二)電雷管性極敏感，如以電源通電
      或遇撞擊、摩擦、高熱等，均有發生爆炸之危險，並可引
      爆炸藥。依據內政部86年11月24日臺（86）內警字第8670
      683號公告，雷管為炸彈、爆裂物之主要組成零件，係屬
      槍砲彈藥刀械管制條例所列管。」有內政部警政署刑事警
      察局96年2月16日刑偵五字第0960027058號鑑驗通知書可
      佐；而扣案之硝甘炸藥經送驗以氣相層析質譜分析法、核
      磁共振分析法等鑑定結果，認；「一編號1.：經檢視為褐
      色膏狀物。(一)淨重0.13公克，取0.12公克供鑑定用罄，餘
      0. 01公克。(二)檢出硝酸銨及硝化甘油等成分，認係硝甘
      炸藥。」有內政部警政署刑事警察局96年4月9日刑鑑字第
      0960 035215號鑑定書影本在卷可稽（偵卷第95頁），是
      扣案之雷管、硝甘炸藥確係彈藥主要組成零件，從而，被
      告未經許可寄藏具有殺傷力之彈藥主要組成零件犯行，亦
      堪認定。
    綜上所述，本件事證明確，被告上揭犯行均堪認定。
三、查海洛因係毒品危害防制條例第2條第2項第1款所定之第一
    級毒品，不得持有及販賣；又按安非他命類迭經行政院衛生
    署於69年12月8日衛署藥字第301124號、79年10月9日衛署藥
    字第904142號公告列入藥物藥商管理法第16條第1款（即現
    行藥事法第22條第1項第1款）之禁藥管理，迄今尚屬禁藥，
    同時亦屬毒品危害防制條例第2條第2項規定之第二級毒品，
    再按藥事法第83條第1項法定刑為7年以下有期徒刑，得併科
    新臺幣500萬元以下罰金，較毒品危害防制條例第8條第2項
    之轉讓第二級毒品之法定刑為重，且毒品危害防制條例與藥
    事法二者，並無必然之特別法與普通法關係，故除有轉讓之
    第二級毒品達毒品危害防制條例第8條第6項之一定數量，經
    依法加重後之法定刑較藥事法第83條第1項之法定刑為重之
    情形外，因藥事法第83條第1項為後法，且為重法，應優先
    適用藥事法處罰（臺灣高等法院暨所屬法院94年法律座談會
    刑事類提案第8號結論意旨參照）。核被告甲○○如犯罪事
    實一所為（即如附表編號1之1、1之2、1之3、1之4、1之5
    所為），均係犯毒品危害防制條例第4條第1項之販賣第一級
    毒品海洛因罪（共5罪）；如犯罪事實二、三（即如附表編
    號2之1、2之2、2之3、3之1、3之2所為），均係犯藥事法第
    83條第1項之轉讓禁藥罪（共5罪）；如犯罪事實四（即附表
    編號4）之所為，係犯槍砲彈藥刀械管制條例第13條第4項之
    未經許可寄藏具有殺傷力之彈藥主要組成零件罪。公訴人雖
    認被告如犯罪事實二、三之所為，均係犯毒品危害防制條例
    第8條第2項之轉讓第二級毒品罪云云，惟被告轉讓甲基安非
    他命同屬禁藥，應論轉讓禁藥罪，已如前述，公訴人所認顯
    係有誤，起訴法條應予變更；再公訴人雖認被告如犯罪事實
    四所為，係犯槍砲彈藥刀械管制條例第13條第1項之運輸彈
    藥主要組成零件罪嫌云云，惟按所謂「運輸」不僅國際間之
    運輸當然具有輸出、輸入之關係，即國內運輸應以所運物品
    在兩區域間具有輸出或輸入作用為構成要件，例如在同一區
    域之內，就本區原有之物私自搬運，並無由他區輸入或輸出
    區外之行為，除分別構成持有或其他罪名外，尚難論以運輸
    罪（27年滬上字第42號判例參照），最高法院92年臺上字第
    103號判決可資參照；又按毒品危害防制條例所稱之「運輸
    」，係指單純運輸並無他項目的者而言，若販賣目的而從事
    於搬運之行為，仍成立意圖販賣而持有（或販賣）之罪（最
    高法院24年上字第1673判例、24年7月總會決議事項可資參
    照）。否則單純為轉讓、施用等目的所為之搬運毒品行為，
    豈不皆應依運輸毒品罪（至於從國外或甲地販入毒品後，再
    運輸入境或運輸至乙地，因另有運輸之意思及行為，與此情
    形不同），最高法院92年臺上字第1184號判決可資參照；換
    言之，受託藏放保管槍砲之人，同意受寄槍砲後，將槍砲自
    甲地攜往乙地藏放，或變更藏放地點，倘非係受託將槍砲自
    甲地載往乙地交付他人，自不能因之即成立運輸槍砲罪，其
    理亦明。本件被告受託寄藏彈藥主要組成零件之硝甘炸藥、
    雷管後，自行將之更改藏放地點，自非成立運輸彈藥主要組
    成零件罪，而應僅成立寄藏彈藥主要組成零件，公訴人所認
    顯係有誤，起訴法條應予變更。再被告為販賣而持有海洛因
    之低度行為、為轉讓禁藥甲基安非他命而持有甲基安非他命
    之低度行為、為寄藏彈藥主要組成零件而持有彈藥主要組成
    零件之低度行為，應各為販賣海洛因、轉讓禁藥、寄藏彈藥
    主要組成零件之高度行為所吸收，均不另論罪。又被告所犯
    附表編號1之1、1之2、1之3、1之4、1之5之販賣第一級毒品
    罪，其等之法定本刑為死刑或無期徒刑，其因一時貪念、失
    慮致罹重典，其販賣海洛因之對象係乙○○1人，乙○○購
    入後顯亦僅供己施用，未轉售他人造成更大危害，且被告就
    附表編號1之1、1之2、1之3、1之4、1之5之販賣海洛因之價
    額約僅5千元至1萬元不等，已如上述，均獲利有限，與販賣
    毒品之大、中盤商有別，倘逕予宣告法定最低度之無期徒刑
    ，猶嫌過重，其此部分之犯罪情狀尚堪憫恕，在客觀上足以
    引起一般人之同情，爰均依刑法第59條規定，就其各該次販
    賣海洛因之犯行均酌予減輕其刑。再被告所犯如附表各該編
    號所載之販賣海洛因5罪、轉讓禁藥5罪、未經許可寄藏具有
    殺傷力之彈藥主要組成零件罪間，犯意有別，行為互殊，應
    予分論併罰。爰審酌被告行為時，甫為29歲，正值青年，其
    未思以正當勞力獲取報酬，明知海洛因戕害他人身心健康，
    竟因貪圖利益，販賣海洛因予他人牟利，次數多達5次，犯
    後猶未見悔意，態度不佳，惟其尚非大中盤商，販賣所得尚
    屬有限，及其因家境寬裕，遂出手闊綽，隨意以甲基安非他
    命免費提供吸食或無償轉贈友人丙○○、陳名彥，擴大毒品
    危害，再其寄藏硝甘炸藥、雷管之數量、期間、所生危害非
    輕，暨其犯後態度等一切情狀，各量處如主文所示之刑，併
    諭知罰金易服勞役之折算標準；且依被告如附表編號1之1、
    1之2、1之3、1之4、1之5之販賣第一級毒品之犯罪性質，認
    有褫奪公權之必要，併分別宣告如附表編號1之1、1之2、1
    之3、1之4、1之5所載之褫奪公權期間。再中華民國96年罪
    犯減刑條例業於96年7月4日公布，並自96年7月16日施行，
    該條例第2條第1項第3款規定：「犯罪在中華民國96年4月24
    日以前者，除本條例另有規定外，依下列規定減刑：三、有
    期徒刑、拘役或罰金，減其刑期或金額二分之一」等語，查
    本件被告甲○○所犯上揭轉讓禁藥罪、未經許可寄藏具有殺
    傷力之彈藥主要組成零件罪之犯罪時間，係在96年4月24日
    以前，且此部分宣告刑為有期徒刑1年6月以下，非屬上揭減
    刑條例第3條規定不予減刑之情形，故依上開規定，本院應
    減其有期徒刑2分之1，再與販賣海洛因犯行，定其應執行之
    刑及罰金易服勞役之折算標準。至被告甲○○所犯販賣海洛
    因犯行，因宣告刑逾1年6月，復屬上揭減刑條例第3條規定
    不予減刑之情形，自不得予以減刑，併此敘明。
四、末按犯毒品危害防制條例第4條之販賣第一級或第二級毒品
    罪者，依同條例19條第1項規定，其因犯罪所得之物沒收之
    ，如全部或一部不能沒收時，追徵其價額或以其財產抵償之
    。所稱因犯罪所得之物，自以實際所得者為限，苟無所得或
    尚未取得者，自無從為沒收及追繳或抵償之諭知，最高法院
    96年臺上字第2331號、第5551號判決參照。本件被告如附表
    編號1之1、1之2、1之3、1之4、1之5所載之販賣海洛因犯行
    所得之財物，因被告及證人丙○○、乙○○就各該次之實際
    販賣對價，均已不復詳細記憶，證人丙○○證稱：乙○○最
    少都買半錢至四分之一錢，每次都拿8、9千至1萬元不等的
    現金給甲○○等語（偵卷第31頁），證人乙○○於偵訊證稱
    ：每次固定買半錢，大約1萬元等語（偵卷第37頁），其於
    本院證稱：（受命法官問：每次各買多少錢，是否記得？）
    就是5千到1萬元，每次實際上買多少錢，我忘記了，大約就
    是5千到1萬元（訴緝卷第78頁反面），已如上述，是本件爰
    依最有利被告之認定，以綜合上開所述，認甲○○各該次之
    販賣海洛因所得至少為5千元，而依毒品危害防制條例第19
    條第1項規定諭知沒收，且販賣第一級毒品所得財物，如全
    部或一部不能沒收時，以被告財產抵償之。
五、扣案之硝甘炸藥、雷管，業經臺中市警察局第四分局執行銷
    燬，有銷燬紀錄之光碟片在卷可佐（附於偵卷證物袋），爰
    不再宣告沒收，併此敘明；另如犯罪事實欄所載之其餘扣案
    物品即被告所有供施用之第二級毒品甲基安非他命1包（含
    袋重約34.66公克）、吸食器2組、電子磅秤1個、夾鏈袋1盒
    、摩托羅拉手機 (含SIM卡0000-000000號)1 支、NOKIA手機
    (含SIM卡00000000000000號)1 支、NOKIA手機 (含SIM卡000
    000000000000)1支等物，並無證據證明係被告供上開販賣海
    洛因、轉讓禁藥或未經許可寄藏具有殺傷力之彈藥主要組成
    零件犯行所用之物，自不於本案宣告沒收，併此敘明。
貳、無罪部分
一、公訴意旨略以：被告甲○○（綽號大砲）明知海洛因為毒品
    危害防制條例第2條第2項第1款之第一級毒品，不得販賣，
    竟均基於意圖營利以販賣第一級毒品海洛因之各別犯意，於
    95年10月間某日起至同年12月中旬某日止，在臺中縣霧峰鄉
    ○○路545號寰亞工廠，販賣第一級毒品海洛因予乙○○之7
    次中之2次部分（即前開起訴並有罪之5次販賣海洛因犯行外
    之其餘2次），因認甲○○此部分亦涉犯毒品危害防制條例
    第4條第1項之販賣海洛因罪嫌云云。
二、按犯罪事實應依證據認定之，無證據不得認定犯罪事實。又
    不能證明被告犯罪者，應諭知無罪之判決，刑事訴訟法第15
    4條第2項、第301條第1項定有明文。再按「刑事訴訟法第一
    百六十一條已於九十一年二月八日修正公布，其第一項規定
    ：檢察官就被告犯罪事實，應負舉證責任，並指出證明之方
    法。因此，檢察官對於起訴之犯罪事實，應負提出之證據及
    說服之實質舉證責任。倘其所提出之證據，不足為被告有罪
    之積極證明，或其指出之證明方法，無從說服法院以形成被
    告有罪之心證，基於無罪推定之原則，自應為被告無罪判決
    之諭知」，最高法院92年度臺上字第12 8號判例可資參照。
    又按「事實之認定，應憑證據，如未能發現相當證據或證據
    不足以証明，自不能以推測或擬制之方法，以為裁判之基礎
    」最高法院40年度臺上字第86號判例亦著有明文。
三、經查，就被告此部分被訴之販賣海洛因犯行（即起訴並有罪
    之5次除外之其餘2次）部分，查被告於本院僅承認有與乙○○合資購買海洛因5次等語（訴緝卷第83頁、84頁反面），
    證人丙○○證述有目睹其中3、4次等情，均如前述，是被告
    超過前開有罪部分之5次外之其餘2次販賣海洛因犯行，除據
    證人乙○○於偵訊之指證外，查無其他積極證據足資佐證；
    再依證人乙○○之偵訊證稱內容觀之，其證稱：（檢察官問
    ：你施用毒品來源？）跟甲○○買的，在10月到12月中旬，
    向他買了7、8次海洛因毒品，每次都固定買半錢，大約1萬
    元左右，每次都付現，大都在丁臺路454號（應指545號）工
    廠內交易，也曾去過大里市的汽車旅館。（檢察官問：你們
    交易海洛因毒品時丙○○有在場過？）在丁臺路工廠時他曾
    經在場許多次等語（偵卷37頁），參諸證人乙○○於本院、
    丙○○偵訊證述及被告之本院供述，固足認定被告有5次販
    賣海洛因犯行，已如前述，惟就其餘2次販賣海洛因犯行，
    實屬概括陳述，既未據證人乙○○於偵訊及本院詳述就此部
    分之時間、對價、數量，此部分實難僅依證人乙○○之偵訊
    證述內容，遽即認被告此部分亦成立販賣海洛因犯行，是此
    部分證據不足證明，爰依法為無罪之諭知。
據上論斷，應依刑事訴訟法第299條第1項前段、第300條、第301
條第1項，藥事法第83條第1項、毒品危害防制條例第4條第1項、
、第19條第1項、槍砲彈藥刀械管制條例第13條第4項，刑法第11
條、第51條第5款、第8款、第9款、第10款、第59條、第42條第3
項、第37條第2項，中華民國96年罪犯減刑條例第2條第1項第3項
、第7條、第10條第1項、第11條，判決如主文。
中    華    民    國    97    年    6     月    24    日
                       臺灣臺中地方法院刑事第十庭
                              審判長法  官  賴妙雲
                                    法  官  江奇峰
                                    法  官  黃家慧
上正本證明與原本無異。
如不服本判決，應於收受送達後10日內向本院提出上訴書狀（應
敘述具體理由並附繕本）。
上訴書狀如未敘述理由，應於上訴期間屆滿後20日內補提理由書
於本院。
                                    書記官  陳靖騰
中    華    民    國    97    年    6     月    24    日
附表
┌──┬──────┬───────┬─────────────────┐
│編號│犯罪事實    │所犯法條      │所犯罪名及量處之刑                │
├──┼──────┼───────┼─────────────────┤
│1之1│如犯罪事實一│毒品危害防制條│甲○○販賣第一級毒品，處有期徒刑15│
│    │所載之第1次 │例第4條第1項之│年6月，褫奪公權5年，販賣第一級毒品│
│    │販賣海洛因犯│販賣第一級毒品│所得之財物新臺幣伍仟元沒收，如全部│
│    │行          │罪            │或一部不能沒收時，以其財產抵償之。│
├──┼──────┼───────┼─────────────────┤
│1之2│如犯罪事實一│毒品危害防制條│甲○○販賣第一級毒品，處有期徒刑15│
│    │所載之第2次 │例第4條第1項之│年6月，褫奪公權5年，販賣第一級毒品│
│    │販賣海洛因犯│販賣第一級毒品│所得之財物新臺幣伍仟元沒收，如全部│
│    │行          │罪            │或一部不能沒收時，以其財產抵償之。│
├──┼──────┼───────┼─────────────────┤
│1之3│如犯罪事實一│毒品危害防制條│甲○○販賣第一級毒品，處有期徒刑15│
│    │所載之第3次 │例第4條第1項之│年6月，褫奪公權5年，販賣第一級毒品│
│    │販賣海洛因犯│販賣第一級毒品│所得之財物新臺幣伍仟元沒收，如全部│
│    │行          │罪            │或一部不能沒收時，以其財產抵償之。│
├──┼──────┼───────┼─────────────────┤
│1之4│如犯罪事實一│毒品危害防制條│甲○○販賣第一級毒品，處有期徒刑15│
│    │所載之第4次 │例第4條第1項之│年6月，褫奪公權5年，販賣第一級毒品│
│    │販賣海洛因犯│販賣第一級毒品│所得之財物新臺幣伍仟元沒收，如全部│
│    │行          │罪            │或一部不能沒收時，以其財產抵償之。│
├──┼──────┼───────┼─────────────────┤
│1之5│如犯罪事實一│毒品危害防制條│甲○○販賣第一級毒品，處有期徒刑15│
│    │所載之第5次 │例第4條第1項之│年6月，褫奪公權5年，販賣第一級毒品│
│    │販賣海洛因犯│販賣第一級毒品│所得之財物新臺幣伍仟元沒收，如全部│
│    │行          │罪            │或一部不能沒收時，以其財產抵償之。│
├──┼──────┼───────┼─────────────────┤
│2之1│如犯罪事實二│藥事法第83條第│甲○○明知為禁藥而轉讓，處有期徒刑│
│    │所載之第1次 │1項之明知為禁 │捌月，減為有期徒刑肆月。          │
│    │轉讓禁藥犯行│藥而轉讓罪    │                                  │
│    │            │              │                                  │
│    │            │              │                                  │
├──┼──────┼───────┼─────────────────┤
│2之2│如犯罪事實二│藥事法第83條第│甲○○明知為禁藥而轉讓，處有期徒刑│
│    │所載之第2次 │1項之明知為禁 │捌月，減為有期徒刑肆月。          │
│    │轉讓禁藥犯行│藥而轉讓罪    │                                  │
│    │            │              │                                  │
│    │            │              │                                  │
├──┼──────┼───────┼─────────────────┤
│2之3│如犯罪事實二│藥事法第83條第│甲○○明知為禁藥而轉讓，處有期徒刑│
│    │所載之第3次 │1項之明知為禁 │捌月，減為有期徒刑肆月。          │
│    │轉讓禁藥犯行│藥而轉讓罪    │                                  │
├──┼──────┼───────┼─────────────────┤
│3之1│如犯罪事實三│藥事法第83條第│甲○○明知為禁藥而轉讓，處有期徒刑│
│    │所載之第1次 │1項之明知為禁 │捌月，減為有期徒刑肆月。          │
│    │轉讓禁藥犯行│藥而轉讓罪    │                                  │
├──┼──────┼───────┼─────────────────┤
│3之2│如犯罪事實三│藥事法第83條第│甲○○明知為禁藥而轉讓，處有期徒刑│
│    │所載之第2次 │1項之明知為禁 │捌月，減為有期徒刑肆月。          │
│    │轉讓禁藥犯行│藥而轉讓罪    │                                  │
├──┼──────┼───────┼─────────────────┤
│4   │如犯罪事實四│槍砲彈藥刀械管│甲○○未經許可寄藏彈藥之主要組成零│
│    │所載之寄藏硝│制條例第13條第│件，處有期徒刑壹年，併科罰金新臺幣│
│    │甘炸藥、雷管│4項之未經許可 │貳拾萬元，罰金如易服勞役，以新臺幣│
│    │犯行        │寄藏彈藥之主要│壹仟元折算壹日，減為有期徒刑陸月，│
│    │            │組成零件罪    │併科罰金新臺幣拾萬元，罰金如易服勞│
│    │            │              │役，以新臺幣壹仟元折算壹日。      │
└──┴──────┴───────┴─────────────────┘
附錄法條：
毒品危害防制條例第4條第1項
製造、運輸、販賣第一級毒品者，處死刑或無期徒刑；處無期徒
刑者，得併科新臺幣1千萬元以下罰金。
藥事法第83條第1項
槍砲彈藥刀械管制條例第13條第4項


司法院資訊處製作；財團法人民間司法改革基金會備份。
